---
title: "☀️ Analyse de la Production d'Énergie Solaire"
subtitle: "Storytelling des données météorologiques et solaires en Tunisie"
author: "Projet R - Analyse Solaire"
date: today
format:
  html:
    theme: cosmo
    toc: true
    toc-depth: 3
    toc-location: left
    code-fold: true
    code-tools: true
    code-summary: "Voir le code"
    fig-width: 10
    fig-height: 6
    embed-resources: true
execute:
  warning: false
  message: false
---

```{r setup}
#| label: setup
#| include: false

# Chargement des packages
library(tidyverse)
library(lubridate)
library(plotly)
library(DT)
library(corrplot)
library(scales)
library(knitr)

# Configuration du thème ggplot
theme_set(theme_minimal(base_size = 12) +
            theme(plot.title = element_text(face = "bold", size = 14),
                  plot.subtitle = element_text(color = "gray50"),
                  legend.position = "bottom"))

# Palette de couleurs solaires
solar_colors <- c("#FFD700", "#FFA500", "#FF6B35", "#004E89", "#1A659E")
```

# 🌞 Introduction

## Contexte du Projet

Ce rapport présente une **analyse complète des données de production d'énergie solaire** collectées auprès de différentes stations météorologiques en Tunisie. L'objectif est de comprendre les facteurs qui influencent la production des panneaux solaires et le niveau des batteries.

::: {.callout-note}
## Importance de l'Analyse
Cette étude permet de :

- **Prévoir l'efficacité** des panneaux solaires
- **Optimiser la gestion** de l'énergie
- **Identifier les meilleures périodes** pour une production maximale
:::

```{r load-data}
#| label: load-data

# Chargement des données
df <- read_csv("donnees_cleaned.csv", show_col_types = FALSE)

# Conversion de la date
df <- df %>%
  mutate(
    Date = ymd_hms(Date),
    Year = year(Date),
    Month = month(Date, label = TRUE, abbr = FALSE),
    MonthNum = month(Date),
    Day = day(Date),
    Hour = hour(Date),
    Season = case_when(
      MonthNum %in% c(12, 1, 2) ~ "Hiver",
      MonthNum %in% c(3, 4, 5) ~ "Printemps",
      MonthNum %in% c(6, 7, 8) ~ "Été",
      MonthNum %in% c(9, 10, 11) ~ "Automne"
    ),
    Season = factor(Season, levels = c("Printemps", "Été", "Automne", "Hiver"))
  )

# Aperçu des données
cat("📊 Dimensions du dataset:", nrow(df), "observations,", ncol(df), "variables\n")
cat("📍 Stations:", paste(unique(df$nom_station), collapse = ", "), "\n")
cat("📅 Période:", as.character(min(df$Date)), "à", as.character(max(df$Date)))
```

## Aperçu du Dataset

```{r data-preview}
#| label: data-preview

df %>%
  select(Date, nom_station, Solar.radiation, Solar.Panel, Battery, 
         HC.Air.temperature, HC.Relative.humidity) %>%
  head(100) %>%
  datatable(
    options = list(pageLength = 10, scrollX = TRUE),
    caption = "Aperçu des 100 premières observations",
    filter = "top"
  )
```

---

# 📈 Statistiques Descriptives

## Vue d'ensemble des Variables Clés

```{r descriptive-stats}
#| label: descriptive-stats

# Fonction pour calculer les statistiques
calc_stats <- function(x) {
  tibble(
    N = sum(!is.na(x)),
    Moyenne = round(mean(x, na.rm = TRUE), 2),
    Médiane = round(median(x, na.rm = TRUE), 2),
    `Écart-type` = round(sd(x, na.rm = TRUE), 2),
    Variance = round(var(x, na.rm = TRUE), 2),
    Min = round(min(x, na.rm = TRUE), 2),
    Max = round(max(x, na.rm = TRUE), 2),
    `Q1 (25%)` = round(quantile(x, 0.25, na.rm = TRUE), 2),
    `Q3 (75%)` = round(quantile(x, 0.75, na.rm = TRUE), 2)
  )
}

# Statistiques pour les variables principales
stats_table <- bind_rows(
  calc_stats(df$Solar.Panel) %>% mutate(Variable = "Solar Panel", .before = 1),
  calc_stats(df$Solar.radiation) %>% mutate(Variable = "Solar Radiation", .before = 1),
  calc_stats(df$Battery) %>% mutate(Variable = "Battery", .before = 1),
  calc_stats(df$HC.Air.temperature) %>% mutate(Variable = "Température (°C)", .before = 1),
  calc_stats(df$HC.Relative.humidity) %>% mutate(Variable = "Humidité (%)", .before = 1)
)

stats_table %>%
  kable(
    caption = "📊 Statistiques Descriptives des Variables Principales",
    align = "c"
  )
```

::: {.callout-tip}
## Observations Clés
- La **production solaire (Solar Panel)** varie considérablement avec une moyenne de `r round(mean(df$Solar.Panel, na.rm = TRUE), 0)` et un maximum de `r max(df$Solar.Panel, na.rm = TRUE)`
- La **température** moyenne est de `r round(mean(df$HC.Air.temperature, na.rm = TRUE), 1)`°C
- Le **rayonnement solaire** moyen atteint `r round(mean(df$Solar.radiation, na.rm = TRUE), 0)` W/m²
:::

## Distribution des Variables

### Production Solaire (Solar Panel)

```{r solar-panel-dist}
#| label: solar-panel-dist
#| fig-cap: "Distribution de la production des panneaux solaires"

p1 <- df %>%
  ggplot(aes(x = Solar.Panel)) +
  geom_histogram(aes(y = after_stat(density)), bins = 50, 
                 fill = "#FFD700", color = "white", alpha = 0.8) +
  geom_density(color = "#FF6B35", linewidth = 1.2) +
  geom_vline(aes(xintercept = mean(Solar.Panel, na.rm = TRUE)), 
             color = "#004E89", linetype = "dashed", linewidth = 1) +
  annotate("text", x = mean(df$Solar.Panel, na.rm = TRUE) + 500, 
           y = 0.0002, label = paste("Moyenne:", round(mean(df$Solar.Panel, na.rm = TRUE), 0)),
           color = "#004E89", fontface = "bold") +
  labs(
    title = "Distribution de la Production Solaire",
    subtitle = "Histogramme avec courbe de densité",
    x = "Production (Solar Panel)",
    y = "Densité"
  )

ggplotly(p1)
```

### Rayonnement Solaire vs Température

```{r radiation-temp-dist}
#| label: radiation-temp-dist
#| fig-cap: "Distributions du rayonnement et de la température"
#| layout-ncol: 2

p2 <- df %>%
  filter(Solar.radiation > 0) %>%
  ggplot(aes(x = Solar.radiation)) +
  geom_histogram(bins = 40, fill = "#FFA500", color = "white", alpha = 0.8) +
  labs(title = "Distribution du Rayonnement Solaire (> 0)",
       x = "Rayonnement (W/m²)", y = "Fréquence")

p3 <- df %>%
  ggplot(aes(x = HC.Air.temperature)) +
  geom_histogram(bins = 40, fill = "#FF6B35", color = "white", alpha = 0.8) +
  labs(title = "Distribution de la Température",
       x = "Température (°C)", y = "Fréquence")

ggplotly(p2)
ggplotly(p3)
```

### Test de Normalité

```{r normality-test}
#| label: normality-test

# Test de Shapiro-Wilk (échantillon de 5000 max)
set.seed(42)
sample_solar <- sample(df$Solar.Panel, min(5000, nrow(df)))

shapiro_result <- shapiro.test(sample_solar)

cat("🧪 Test de Shapiro-Wilk pour Solar Panel:\n")
cat("   W =", round(shapiro_result$statistic, 4), "\n")
cat("   p-value =", format.pval(shapiro_result$p.value), "\n")
cat("   Conclusion:", ifelse(shapiro_result$p.value < 0.05, 
                             "❌ Les données ne suivent PAS une distribution normale",
                             "✅ Les données suivent une distribution normale"))
```

---

# 🔥 Jours de Production Maximale

## Top 10 des Meilleures Journées

```{r top-production}
#| label: top-production

top_days <- df %>%
  filter(Solar.Panel > 0) %>%
  group_by(Date = as.Date(Date), nom_station) %>%
  summarise(
    Production_Max = max(Solar.Panel, na.rm = TRUE),
    Rayonnement_Max = max(Solar.radiation, na.rm = TRUE),
    Temp_Moy = round(mean(HC.Air.temperature, na.rm = TRUE), 1),
    Humidite_Moy = round(mean(HC.Relative.humidity, na.rm = TRUE), 1),
    .groups = "drop"
  ) %>%
  arrange(desc(Production_Max)) %>%
  head(10)

top_days %>%
  mutate(Date = as.character(Date)) %>%
  datatable(
    caption = "🏆 Top 10 des Journées avec Production Maximale",
    options = list(pageLength = 10)
  ) %>%
  formatStyle("Production_Max", 
              background = styleColorBar(top_days$Production_Max, "#FFD700"),
              backgroundSize = "98% 88%",
              backgroundRepeat = "no-repeat",
              backgroundPosition = "center")
```

::: {.callout-important}
## 🌟 Insight - Jours de Production Maximale
Les journées les plus productives présentent généralement :

- Un **rayonnement solaire intense** (> 900 W/m²)
- Une **température modérée** (25-32°C)
- Une **humidité relative basse** (< 50%)

La station **`r top_days$nom_station[1]`** a enregistré la production maximale de **`r format(top_days$Production_Max[1], big.mark = " ")`** le **`r top_days$Date[1]`**.
:::

## Évolution Horaire de la Production

```{r hourly-production}
#| label: hourly-production
#| fig-cap: "Profil horaire moyen de la production solaire"

hourly_profile <- df %>%
  group_by(Hour) %>%
  summarise(
    Solar_Mean = mean(Solar.Panel, na.rm = TRUE),
    Radiation_Mean = mean(Solar.radiation, na.rm = TRUE),
    Temp_Mean = mean(HC.Air.temperature, na.rm = TRUE),
    .groups = "drop"
  )

p_hourly <- ggplot(hourly_profile, aes(x = Hour)) +
  geom_area(aes(y = Solar_Mean), fill = "#FFD700", alpha = 0.5) +
  geom_line(aes(y = Solar_Mean), color = "#FFA500", linewidth = 1.5) +
  geom_point(aes(y = Solar_Mean), color = "#FF6B35", size = 3) +
  geom_line(aes(y = Radiation_Mean * 10), color = "#004E89", 
            linewidth = 1, linetype = "dashed") +
  scale_y_continuous(
    name = "Production Solaire (Solar Panel)",
    sec.axis = sec_axis(~./10, name = "Rayonnement (W/m²)")
  ) +
  scale_x_continuous(breaks = 0:23) +
  labs(
    title = "Profil Horaire de la Production Solaire",
    subtitle = "Ligne pointillée: Rayonnement solaire",
    x = "Heure de la journée"
  ) +
  theme(axis.title.y.right = element_text(color = "#004E89"))

ggplotly(p_hourly)
```

---

# 🔗 Analyse des Corrélations

## Matrice de Corrélation

```{r correlation-matrix}
#| label: correlation-matrix
#| fig-cap: "Matrice de corrélation entre les variables clés"
#| fig-height: 8

# Sélection des variables numériques
cor_vars <- df %>%
  select(Solar.radiation, Solar.Panel, Battery, HC.Air.temperature,
         HC.Relative.humidity, Dew.Point, VPD, DeltaT, 
         U.sonic.wind.speed, Wind.gust, Precipitation) %>%
  drop_na()

# Calcul de la matrice de corrélation
cor_matrix <- cor(cor_vars)

# Visualisation
corrplot(cor_matrix, 
         method = "color",
         type = "upper",
         order = "hclust",
         addCoef.col = "black",
         number.cex = 0.7,
         tl.col = "black",
         tl.srt = 45,
         col = colorRampPalette(c("#004E89", "white", "#FFD700"))(200),
         title = "Matrice de Corrélation - Variables Solaires",
         mar = c(0, 0, 2, 0))
```

## Corrélations avec Solar Panel

```{r correlation-solar}
#| label: correlation-solar

correlations <- cor_vars %>%
  summarise(across(everything(), ~cor(.x, Solar.Panel, use = "complete.obs"))) %>%
  pivot_longer(everything(), names_to = "Variable", values_to = "Correlation") %>%
  filter(Variable != "Solar.Panel") %>%
  arrange(desc(abs(Correlation))) %>%
  mutate(
    Direction = ifelse(Correlation > 0, "Positive", "Négative"),
    Correlation = round(Correlation, 3)
  )

p_cor <- ggplot(correlations, aes(x = reorder(Variable, Correlation), 
                                   y = Correlation, fill = Direction)) +
  geom_col(width = 0.7) +
  geom_text(aes(label = Correlation), hjust = ifelse(correlations$Correlation > 0, -0.2, 1.2),
            size = 4) +
  coord_flip() +
  scale_fill_manual(values = c("Positive" = "#FFD700", "Négative" = "#004E89")) +
  labs(
    title = "Corrélations avec la Production Solaire",
    subtitle = "Classement par force de corrélation",
    x = "", y = "Coefficient de corrélation (r)"
  ) +
  theme(legend.position = "top")

ggplotly(p_cor)
```

::: {.callout-note}
## 📊 Interprétation des Corrélations

| Relation | Corrélation | Interprétation |
|----------|-------------|----------------|
| Solar Panel ↔ Solar Radiation | **Très forte** | Plus le rayonnement est intense, plus la production augmente |
| Solar Panel ↔ Battery | **Forte** | La production solaire recharge directement les batteries |
| Solar Panel ↔ VPD | **Modérée** | Le déficit de pression de vapeur influence légèrement |
| Solar Panel ↔ Humidité | **Négative** | L'humidité réduit l'efficacité des panneaux |
:::

## Relations Visuelles

### Rayonnement Solaire vs Production

```{r scatter-radiation}
#| label: scatter-radiation
#| fig-cap: "Relation entre rayonnement solaire et production"

p_scatter1 <- df %>%
  filter(Solar.radiation > 0) %>%
  sample_n(min(2000, nrow(.))) %>%
  ggplot(aes(x = Solar.radiation, y = Solar.Panel, color = nom_station)) +
  geom_point(alpha = 0.5, size = 2) +
  geom_smooth(method = "lm", se = TRUE, color = "black", linetype = "dashed") +
  scale_color_manual(values = solar_colors) +
  labs(
    title = "Rayonnement Solaire vs Production",
    subtitle = "Relation linéaire forte attendue",
    x = "Rayonnement Solaire (W/m²)",
    y = "Production (Solar Panel)",
    color = "Station"
  )

ggplotly(p_scatter1)
```

### Température vs Production

```{r scatter-temp}
#| label: scatter-temp
#| fig-cap: "Impact de la température sur la production solaire"

p_scatter2 <- df %>%
  filter(Solar.Panel > 0) %>%
  sample_n(min(2000, nrow(.))) %>%
  ggplot(aes(x = HC.Air.temperature, y = Solar.Panel, color = Solar.radiation)) +
  geom_point(alpha = 0.6, size = 2) +
  scale_color_gradientn(colors = c("#004E89", "#FFD700", "#FF6B35")) +
  geom_smooth(method = "loess", se = TRUE, color = "black") +
  labs(
    title = "Température vs Production Solaire",
    subtitle = "Couleur = Rayonnement solaire",
    x = "Température de l'air (°C)",
    y = "Production (Solar Panel)",
    color = "Rayonnement"
  )

ggplotly(p_scatter2)
```

::: {.callout-warning}
## 🌡️ Impact de la Température
Une **température trop élevée** (> 35°C) peut réduire légèrement le rendement des panneaux solaires. C'est l'**effet thermique** : les cellules photovoltaïques perdent en efficacité quand elles chauffent trop.

La zone optimale de température pour la production maximale semble être entre **25°C et 32°C**.
:::

---

# 🗓️ Analyse Saisonnière

## Production par Saison

```{r seasonal-boxplot}
#| label: seasonal-boxplot
#| fig-cap: "Distribution de la production solaire par saison"

p_season <- df %>%
  filter(Solar.Panel > 0) %>%
  ggplot(aes(x = Season, y = Solar.Panel, fill = Season)) +
  geom_boxplot(alpha = 0.8, outlier.alpha = 0.3) +
  geom_jitter(alpha = 0.1, width = 0.2, size = 0.5) +
  stat_summary(fun = mean, geom = "point", shape = 18, size = 4, color = "black") +
  scale_fill_manual(values = c("Printemps" = "#7CB518", 
                               "Été" = "#FFD700", 
                               "Automne" = "#FF6B35", 
                               "Hiver" = "#004E89")) +
  labs(
    title = "Production Solaire par Saison",
    subtitle = "◆ = Moyenne | Boîte = Médiane et quartiles",
    x = "", y = "Production (Solar Panel)"
  ) +
  theme(legend.position = "none")

ggplotly(p_season)
```

## Statistiques par Saison

```{r seasonal-stats}
#| label: seasonal-stats

seasonal_stats <- df %>%
  filter(Solar.Panel > 0) %>%
  group_by(Season) %>%
  summarise(
    N = n(),
    `Moy. Production` = round(mean(Solar.Panel, na.rm = TRUE), 0),
    `Méd. Production` = round(median(Solar.Panel, na.rm = TRUE), 0),
    `Moy. Rayonnement` = round(mean(Solar.radiation, na.rm = TRUE), 0),
    `Moy. Température` = round(mean(HC.Air.temperature, na.rm = TRUE), 1),
    `Moy. Humidité` = round(mean(HC.Relative.humidity, na.rm = TRUE), 1),
    .groups = "drop"
  )

seasonal_stats %>%
  kable(caption = "📅 Statistiques par Saison", align = "c")
```

## Test de Comparaison Été vs Hiver

```{r t-test-season}
#| label: t-test-season

# Données été et hiver
ete <- df %>% filter(Season == "Été", Solar.Panel > 0) %>% pull(Solar.Panel)
hiver <- df %>% filter(Season == "Hiver", Solar.Panel > 0) %>% pull(Solar.Panel)

if (length(ete) > 1 & length(hiver) > 1) {
  t_result <- t.test(ete, hiver)
  
  cat("🧪 Test t de Student - Été vs Hiver:\n\n")
  cat("   Moyenne Été:", round(mean(ete), 0), "\n")
  cat("   Moyenne Hiver:", round(mean(hiver), 0), "\n")
  cat("   Différence:", round(mean(ete) - mean(hiver), 0), "\n\n")
  cat("   t =", round(t_result$statistic, 2), "\n")
  cat("   p-value =", format.pval(t_result$p.value), "\n")
  cat("   IC 95%: [", round(t_result$conf.int[1], 0), ",", 
      round(t_result$conf.int[2], 0), "]\n\n")
  cat("   Conclusion:", ifelse(t_result$p.value < 0.05,
                               "✅ Différence SIGNIFICATIVE entre été et hiver",
                               "❌ Pas de différence significative"))
} else {
  cat("⚠️ Données insuffisantes pour le test t")
}
```

## Évolution Mensuelle

```{r monthly-evolution}
#| label: monthly-evolution
#| fig-cap: "Évolution mensuelle de la production et des conditions météo"

monthly_data <- df %>%
  group_by(MonthNum) %>%
  summarise(
    Solar_Panel = mean(Solar.Panel, na.rm = TRUE),
    Solar_Radiation = mean(Solar.radiation, na.rm = TRUE),
    Temperature = mean(HC.Air.temperature, na.rm = TRUE),
    Humidity = mean(HC.Relative.humidity, na.rm = TRUE),
    Battery = mean(Battery, na.rm = TRUE),
    .groups = "drop"
  ) %>%
  mutate(Month = month(MonthNum, label = TRUE, abbr = TRUE))

p_monthly <- ggplot(monthly_data, aes(x = MonthNum)) +
  geom_area(aes(y = Solar_Panel), fill = "#FFD700", alpha = 0.4) +
  geom_line(aes(y = Solar_Panel), color = "#FFA500", linewidth = 1.5) +
  geom_point(aes(y = Solar_Panel), color = "#FF6B35", size = 3) +
  geom_line(aes(y = Solar_Radiation * 10), color = "#004E89", 
            linewidth = 1, linetype = "dashed") +
  geom_line(aes(y = Temperature * 300), color = "#FF0000", 
            linewidth = 1, linetype = "dotted") +
  scale_x_continuous(breaks = 1:12, labels = month.abb) +
  scale_y_continuous(
    name = "Production Solaire",
    sec.axis = sec_axis(~./10, name = "Rayonnement (W/m²)")
  ) +
  labs(
    title = "Évolution Mensuelle - Production, Rayonnement et Température",
    subtitle = "Orange: Production | Bleu pointillé: Rayonnement | Rouge: Température",
    x = "Mois"
  )

ggplotly(p_monthly)
```

---

# 📍 Comparaison des Stations

## Performance par Station

```{r station-comparison}
#| label: station-comparison
#| fig-cap: "Comparaison de la production entre stations"

station_stats <- df %>%
  filter(Solar.Panel > 0) %>%
  group_by(nom_station) %>%
  summarise(
    N = n(),
    Production_Moy = round(mean(Solar.Panel, na.rm = TRUE), 0),
    Production_Max = max(Solar.Panel, na.rm = TRUE),
    Battery_Moy = round(mean(Battery, na.rm = TRUE), 0),
    Rayonnement_Moy = round(mean(Solar.radiation, na.rm = TRUE), 0),
    Temp_Moy = round(mean(HC.Air.temperature, na.rm = TRUE), 1),
    .groups = "drop"
  ) %>%
  arrange(desc(Production_Moy))

p_stations <- station_stats %>%
  ggplot(aes(x = reorder(nom_station, Production_Moy), y = Production_Moy, 
             fill = Production_Moy)) +
  geom_col(width = 0.7) +
  geom_text(aes(label = Production_Moy), hjust = -0.2, fontface = "bold") +
  coord_flip() +
  scale_fill_gradientn(colors = c("#004E89", "#FFD700", "#FF6B35")) +
  labs(
    title = "Production Moyenne par Station",
    subtitle = "Classement des stations les plus productives",
    x = "", y = "Production Moyenne (Solar Panel)"
  ) +
  theme(legend.position = "none")

ggplotly(p_stations)
```

```{r station-table}
#| label: station-table

station_stats %>%
  datatable(
    caption = "📍 Statistiques Détaillées par Station",
    options = list(pageLength = 10)
  ) %>%
  formatStyle("Production_Moy",
              background = styleColorBar(station_stats$Production_Moy, "#FFD700"))
```

::: {.callout-tip}
## 🏆 Meilleures Stations
La station **`r station_stats$nom_station[1]`** est la plus productive avec une moyenne de **`r format(station_stats$Production_Moy[1], big.mark = " ")`**.

Ces stations sont idéales pour implanter des installations solaires à grande échelle.
:::

---

# 🔋 Analyse des Batteries

## Relation Production Solaire → Batterie

```{r battery-analysis}
#| label: battery-analysis
#| fig-cap: "Impact de la production solaire sur le niveau de batterie"

p_battery <- df %>%
  sample_n(min(2000, nrow(.))) %>%
  ggplot(aes(x = Solar.Panel, y = Battery, color = HC.Air.temperature)) +
  geom_point(alpha = 0.5, size = 2) +
  geom_smooth(method = "lm", se = TRUE, color = "black") +
  scale_color_gradientn(colors = c("#004E89", "#7CB518", "#FFD700", "#FF6B35")) +
  labs(
    title = "Production Solaire vs Niveau de Batterie",
    subtitle = "Couleur = Température de l'air",
    x = "Production (Solar Panel)",
    y = "Niveau de Batterie",
    color = "Temp (°C)"
  )

ggplotly(p_battery)
```

## Distribution du Niveau de Batterie

```{r battery-dist}
#| label: battery-dist
#| fig-cap: "Distribution des niveaux de batterie"

p_bat_dist <- df %>%
  ggplot(aes(x = Battery)) +
  geom_histogram(bins = 40, fill = "#7CB518", color = "white", alpha = 0.8) +
  geom_vline(aes(xintercept = mean(Battery, na.rm = TRUE)), 
             color = "red", linetype = "dashed", linewidth = 1) +
  labs(
    title = "Distribution des Niveaux de Batterie",
    subtitle = paste("Moyenne:", round(mean(df$Battery, na.rm = TRUE), 0)),
    x = "Niveau de Batterie", y = "Fréquence"
  )

ggplotly(p_bat_dist)
```

---

# 📊 Modélisation

## Régression Linéaire Simple

```{r linear-model}
#| label: linear-model

# Modèle: Solar Panel ~ Solar Radiation
model_simple <- lm(Solar.Panel ~ Solar.radiation, data = df)

cat("📈 Régression Linéaire Simple: Solar.Panel ~ Solar.radiation\n\n")
summary(model_simple)
```

## Régression Linéaire Multiple

```{r multiple-regression}
#| label: multiple-regression

# Modèle multiple
model_multi <- lm(Solar.Panel ~ Solar.radiation + HC.Air.temperature + 
                    HC.Relative.humidity + VPD + U.sonic.wind.speed, 
                  data = df)

cat("📈 Régression Linéaire Multiple\n\n")
summary(model_multi)
```

```{r model-comparison}
#| label: model-comparison

# Comparaison des modèles
cat("\n📊 Comparaison des Modèles:\n\n")
cat("   R² Simple:", round(summary(model_simple)$r.squared, 4), "\n")
cat("   R² Multiple:", round(summary(model_multi)$r.squared, 4), "\n")
cat("   R² Ajusté Multiple:", round(summary(model_multi)$adj.r.squared, 4), "\n")
```

## Visualisation du Modèle

```{r model-viz}
#| label: model-viz
#| fig-cap: "Valeurs prédites vs valeurs observées"

df_pred <- df %>%
  drop_na(Solar.radiation, HC.Air.temperature, HC.Relative.humidity, VPD, U.sonic.wind.speed) %>%
  mutate(Predicted = predict(model_multi))

p_pred <- df_pred %>%
  sample_n(min(1000, nrow(.))) %>%
  ggplot(aes(x = Solar.Panel, y = Predicted)) +
  geom_point(alpha = 0.4, color = "#004E89") +
  geom_abline(slope = 1, intercept = 0, color = "#FF6B35", 
              linewidth = 1.5, linetype = "dashed") +
  labs(
    title = "Valeurs Observées vs Prédites",
    subtitle = paste("R² =", round(summary(model_multi)$r.squared, 3)),
    x = "Production Observée", y = "Production Prédite"
  )

ggplotly(p_pred)
```

---

# 💡 Conclusions et Insights

## Résumé des Découvertes

::: {.panel-tabset}

### 🌞 Production Solaire

```{r insight-production}
#| echo: false

max_prod <- df %>% filter(Solar.Panel == max(Solar.Panel, na.rm = TRUE))
```

- **Production maximale** : `r format(max(df$Solar.Panel, na.rm = TRUE), big.mark = " ")` enregistrée à la station **`r max_prod$nom_station[1]`**
- **Heures optimales** : 10h - 14h (pic de rayonnement)
- **Corrélation avec rayonnement** : très forte (r > 0.9)

### 🌡️ Impact Température

- **Zone optimale** : 25°C - 32°C
- **Effet thermique** : légère baisse au-delà de 35°C
- **Humidité** : effet négatif modéré sur la production

### 📅 Saisonnalité

- **Saison la plus productive** : Été (juin-août)
- **Différence été/hiver** : statistiquement significative
- **Meilleurs mois** : juin et juillet

### 📍 Stations

- **Station la plus performante** : `r station_stats$nom_station[1]`
- **Critères d'implantation** : rayonnement élevé, humidité basse
- **Potentiel d'optimisation** : identifier stations sous-performantes

:::

## Recommandations

::: {.callout-success}
## 📋 Actions Recommandées

1. **Optimisation horaire** : Concentrer la consommation énergétique entre 10h et 14h
2. **Maintenance préventive** : Nettoyer les panneaux en période de forte humidité
3. **Expansion** : Prioriser les stations type `r station_stats$nom_station[1]` pour de nouvelles installations
4. **Stockage** : Dimensionner les batteries selon les pics de production
5. **Monitoring** : Surveiller l'effet thermique en été
:::

---

# 📚 Annexes

## Informations de Session

```{r session-info}
#| label: session-info
#| echo: true

sessionInfo()
```

---

*Rapport généré le `r format(Sys.time(), "%d %B %Y à %H:%M")`*
